【裁判字號】    94,訴,7247
【裁判日期】    950822
【裁判案由】    執行異議之訴
【裁判全文】
臺灣臺北地方法院民事判決              94年度訴字第7247號
原      告  丙○○
訴訟代理人  潘東翰律師
被      告  福灣企業股份有限公司
                        室
法定代理人  甲○○
訴訟代理人  己○○
            庚○○
            丁○○
上列當事人間執行異議之訴事件，本院於95年8月8日言詞辯論終
結，判決如下：
    主  文
本院九十四年度執字第四四八四四號給付票款強制執行事件，對
原告丙○○之強制執行程序應予撤銷。
訴訟費用由被告負擔。
    事實及理由
一、原告起訴主張：原告未曾於被告所持以聲請強制執行之票據
    上簽名，且法務部調查局調科貳字第00000000000號鑑定通
    知書之鑑定結果亦認系爭票據上簽名與原告簽名字跡筆劃特
    徵不同，是被告既未於系爭票據上簽名，則被告對原告自無
    票據債權存在，詎被告竟持原告名義之票據，由鈞院民事執
    行處以94年度執字第44844號強制執行，查封原告之薪資債
    權，而執行名義無確定判決同一之效力者，於執行名義成立
    前，如有債權不成立，或消滅或妨礙債權人請求之事由發生
    ，債務人得於強制執行程序終結前提起異議之訴。原告既未
    於前開系爭票據上簽名，則票據債權不存在，被告自不得據
    以聲請強制執行。為此依強制執行法第14條第2項提起本件
    訴訟。並聲明：94年度執字第44844號兩造間給付票款強制
    執行事件之強制執行程序應予撤銷。
二、被告則以：被告主張系爭本票簽名為原告真正簽名；又兩年
    前的簽名跟現在的簽名應該有差異，質疑法務部調查局調科
    貳字第00000000000號鑑定通知書之鑑定結果等語資為抗辯
    。並聲明：原告之訴駁回。
三、不爭執之事實：被告前持發票日93年6月23日，到期日94年1
    月23日，面額791,100元，發票人為戊○○、乙○○、丙○
    ○之本票（下稱系爭本票）以原告及乙○○為相對人，向本
    院聲請本票強制執行，由本院以94年度票字第16579號裁定
    准予強制執行並確定在案，被告即持上開民事裁定對原告及
    乙○○之財產為強制執行，經本院執行處以94年度執字第
    44844f 號受理，本院執行處於94年11月20日核發北院錦94
    執字第44844號執行命令，對原告在監察院之薪資債權及乙
    ○○在英屬維京群島商加州健康事業有限公司台灣分公司之
    薪資債權為執行。
五、得心證之理由：
（一）按執行名義無確定判決同一之效力者，於執行名義成立前
      ，如有債權不成立或消滅或妨礙債權人請求之事由發生，
      債務人亦得於強制執行程序終結前提起異議之訴，強制執
      行法第14條第2項訂有明文。又按89年2月2日新修正之強
      制執行法所增訂之第115條之1第2項固規定「前項債務人
      於扣押後應受及增加之給付，執行法院得以命令移轉於債
      權人」，惟執行法院所發之移轉命令，仍須待將來薪資債
      權發生時，始生債權移轉之效力。次按將來之薪金請求權
      ，可能因債務人之離職，或職務變動，或調整薪津，而影
      響其存在或範圍，凡此種非確定之債權，均不適於發移轉
      命令，如執行法院已就此種債權發移轉命令，在該債權未
      確定受清償前，執行程序尚不能謂已終結（最高法院63年
      度第3次民庭庭推總會決議參照），原告主張本件執行債
      權尚未清償完畢，執行程序尚未終結，被告對此未為爭執
      ，原告提起本件異議之訴，自應准許。
（二）次按「在票據上簽名者，依票上所載文義負責。」票據法
      第5條第1項定有明文。原告主張系爭本票非其簽發，是以
      本件爭點即為系爭本票上「丙○○」之簽名是否確係原告
      所為。經查：本院將系爭本票上之「丙○○」簽名、印文
     （編為甲類）及原告平日及當庭書寫簽名、印文（編為乙
      類）送請法務部調查局鑑定結果：「甲類資料上所蓋丙○
      ○印文與乙類資料上所蓋丙○○印文字形、邊框大小不同
      」；「甲類簽名字跡與乙類簽名字跡筆劃特徵不同」，有
      法務部調查局95年5月16日、7月17日調科貳字第0950021
      9720、00000000000號鑑定通知書在卷可稽，是原告平日
      之字跡與系爭本票之簽名經鑑定結果已有不同，即難認定
      系爭本票之簽名為原告親簽，被告復未提出其他積極證據
      證明系爭本票為原告所簽，原告主張系爭本票上簽名非其
      所為，應屬可採，原告自毋庸負票據上責任。
六、綜上所述，依上開說明尚難認定系爭本票確為原告所簽發，
    原告主張不應負票據上責任，應屬可採，則被告據以聲請強
    制執行關於原告丙○○部分之本票債權即無法成立，從而原
    告依強制執行法第14條第2項提起債務人異議之訴，請求本
    院94年度執字第44844號給付票款強制執行事件對於原告丙
    ○○之強制執行程序應予撤銷，為有理由，應予准許。
七、據上論結，本件原告之訴為有理由，依民事訴訟法第78條，
    判決如主文。
中    華    民    國    95    年    8     月    22    日
                  民事第二庭  法  官  吳淑惠
以上正本係照原本作成。
如對本判決上訴，須於判決送達後20日內向本院提出上訴狀
中    華    民    國    95    年    8     月    23    日
                              書記官  蔡凱如


司法院資訊處製作；財團法人民間司法改革基金會備份。
